臺灣臺南地方法院刑事判決　　　　　　 94年度交訴字第179號
公　訴　人　臺灣臺南地方法院檢察署檢察官
被　　　告　丙○○
上列被告因公共危險等案件，經檢察官提起公訴（九十四年度調
偵字第三六七號），本院判決如下：
    主  文
丙○○從事業務之人，因業務上之過失傷害人，處有期徒刑月
；又駕駛動力交通工具肇事，致人傷而逃逸，處有期徒刑捌月。
應執行有期徒刑拾月。
    事  實
一、丙○○從事汽車維修工作，平日負責汽車修理及維護，並於
    修車前後，將客戶之車輛駕駛回修護廠修理或返還客戶，或
    試開車輛確定車輛是否完成修復，故駕駛車輛乃其附隨業務
    ，為從事駕駛業務之人。其於民國九十四年二月三日上午，
    駕駛客戶交付待修之車牌號碼ＳＺ—八七六一號小客車欲返
    回汽車修護廠，而於同日上午七時五十一分許，沿省道臺十
    九線公路內側快車道由南往北行駛，途經一一九．七公里處
    之佳里綜合醫院（以下簡稱佳里醫院）出口處前時，理應注
    意汽車行駛時，駕駛人應注意車前狀況，並隨時採取必要之
    安全措施，而依當時天候晴朗、日間自然光線、路面乾燥無
    缺陷、道路上未有任何障礙物、視距復屬良好等情形以觀，
    客觀上亦無不能注意之情事，其竟疏於注意車前狀況，貿然
    前行。適有丁○○駕駛車牌號碼ＫＹ二—０五八號輕型機車
    ，沿上開省道機慢車優先道，同向在前行經該處，欲左轉進
    入對向之佳里醫院入口時，亦疏未注意於距交岔路口三十公
    尺前換入內側車道，及變換車道時，應讓直行車先行，即貿
    然橫越馬路。丙○○因有前開疏失，以致發現丁○○所騎之
    機車時，業已避煞不及，其所駕駛之小客車乃在內側車道處
    撞及該機車，丁○○並因而受有臉部擦挫傷、多處肢體擦挫
    傷等傷害。丙○○於駕車肇事後雖有下車，然未採取任何救
    護措施，或報警前來處理，隨即駕車逃離現場，嗣因丙○○
    所駕駛之上開小客車之保險桿（含車牌）因碰撞而遺留肇事
    現場，始經員警依車牌之號碼而輾轉循線查獲。
二、案經丁○○訴由臺南縣警察局佳里分局報請臺灣臺南地方法
    院檢察署檢察官偵查起訴。
    理  由
一、訊據被告丙○○對於駕駛上開自用小客車，返回保養廠修理
    之途中，於前揭時、地，因疏未注意車前狀況而肇事，並致
    告訴人丁○○受有上述傷害，且未陪同告訴人就醫，即自行
    離開現場之事實供承不諱，惟矢口否認有何肇事逃逸之犯行
    ，辯稱：肇事後，告訴人是跌坐在伊車門旁邊，當時位置離
    佳里醫院還有一個車道的距離，後來伊扶告訴人到醫院門口
    ，詢問傷勢如何及是否須就醫，告訴人回答不需要，並告知
    其會自己處理後，伊才離開云云。
二、經查，被告駕駛之車牌號碼ＳＺ－八七六一號自用小客車，
    行經臺南縣佳里鎮○○○○道臺十九線公路一一九．七公里
    處內側快車道時，因疏未注意車前狀況，致不慎撞及告訴人
    丁○○所駕駛之車牌號碼ＫＹ二－０五八號輕型機車等情，
    業據被告供認在卷，核與告訴人指述車禍發生經過之情節相
    符，並有道路交通事故現場圖、道路交通事故調查報告表(一)
    、(二)各一份暨道路交通事故案件現場蒐證照片五十三張在卷
    可佐。又告訴人因本件車禍而受有如事實欄所載之傷害，亦
    有佳里醫院九十四年二月三日診斷證明書一張附卷可稽。
三、按汽車行駛時，駕駛人應注意車前狀況，並隨時採取必要之
    安全措施，道路交通安全規則第九十四條第三項定有明文。
    被告駕車於道路上行駛，理應注意前開道路交通安全規則之
    規定，而本件案發當時天候晴朗、日間自然光線、路面乾燥
    無缺陷、道路上未有任何障礙物、視距復屬良好等情，亦有
    上揭道路交通事故調查報告表(一)載明可考，據此判斷，客觀
    上亦無不能注意之情事，被告竟疏於注意車前狀況，以致不
    慎撞及由告訴人丁○○所駕駛，同時行經該路段而作左轉彎
    之輕型機車，並造成告訴人受有臉部擦挫傷、多處肢體擦挫
    傷等傷害，故被告之駕駛行為，顯然具有過失。
四、
  (一)告訴人於本院審理中以證人身分具結證稱：車禍發生前，伊
    原先騎在機慢車優先道，因為要左轉，故騎到佳里醫院出口
    處前的網狀線上，稍停一下，才切入中間的雙黃實線，準備
    進入佳里醫院的入口，就在佳里醫院出口處網狀線前方（指
    網狀線北側）的內側快車道上遭被告所駕駛之小客車撞及等
    語（見本院卷第三十八頁）。而觀諸警卷所附現場相片及道
    路交通事故現場圖內容，可知告訴人所騎機車之刮地痕及輪
    胎擦地痕確係位於佳里醫院出口前方網狀線北側，省道臺十
    九線公路南向北之內側快車道近分向限制線（雙黃實線）處
    ，上開現場跡證與告訴人前述左轉行向經核亦相吻合。是告
    訴人確係由佳里醫院出口處前方之網狀線上機慢車優先道，
    貿然左轉切入外側快車道及內側快車道，而在該網狀線北側
    內側快車道上遭被告所駕駛之小客車撞及無訛。
  (二)次按四車道以上或同向二車道道路，汽車（含機車）欲左轉
    彎時，應距交岔路口三十公尺前換入內側車道或左轉車道；
    又轉彎車應讓直行車先行，道路交通安全規則第一百零二條
    第一項第五款、第六款亦分別定有明文。佳里醫院之出、入
    口，雖係屬建築物之出、入口，然佳里醫院乃係人車進、出
    ，往來頻繁之地點，行人及車輛自省道臺十九線公路穿越進
    、出佳里醫院之頻率、動向，實與一般道路交岔路口之往來
    情形無異，是汽車（含機車）自省道臺十九線公路進、出佳
    里醫院出、入口，亦應遵循上述道路交通安全規則之規定，
    核先敘明。本件告訴人既欲自省道臺十九線公路南向北之機
    慢車優先道左轉進入佳里醫院入口處，揆諸前揭說明，其即
    應於距離佳里醫院入口處前方三十公尺處前換入外側快車道
    ，再換入內側快車道，且應在變換車道時，讓直行車先行。
    惟由前所述告訴人左轉之動向可知，告訴人於佳里醫院出口
    處前方之網狀線至該網狀線接近北側處間之短短約七．七公
    尺之距離內，即已完成自機慢車優先道切換進入外側快車道
    ，再逕行進入內側快車道之左轉彎行為（佳里醫院出口處前
    方網狀線之長度）。又其左轉處（佳里醫院出口處前方網狀
    線之機慢車優先道上）距離其欲轉入之佳里醫院入口處，亦
    不足三十公尺，此觀諸上揭道路交通事故現場圖所示，佳里
    醫院出口處前方網狀線長度為七．七公尺，佳里醫院出口與
    入口間之公路長度為十．七公尺，合計僅十八．四公尺，即
    可自明。綜上，告訴人未依上述道路交通規則之規定貿然橫
    越馬路作左轉彎乙節，足堪認定。又其因此遭同向在後由被
    告所駕駛之小客車撞及，顯然有疏未注意於距交岔路口三十
    公尺前換入內側車道，及變換車道時，應讓直行車先行，即
    貿然讓直行車先行之情形，同堪認定。
  (三)綜上所述，告訴人之上述駕駛行為亦有過失，而被告之前述
    駕駛行為，就本件車禍之發生而言，則屬肇事之次因。然被
    告之前述過失，既與告訴人之過失，併合而為本件車禍之肇
    事原因，則告訴人之過失，或可供為對被告量刑時之斟酌，
    但被告之刑責，則不能因此相抵而獲得解免。
五、再查，本件告訴人係因此次車禍，而受有如事實欄所載之傷
    害，故被告之過失駕駛行為，與告訴人所受之傷害結果間，
    具有相當因果關係，復屬顯然。從而，本件業務過失傷害部
    分之事證已甚明確，被告業務過失傷害之犯行，應可認定。
六、被告丙○○雖另辯稱：伊有下車扶告訴人到醫院入口處，詢
    問其是否要緊，因告訴人說要自己處理，伊才離開云云。然
    查：
  (一)目擊車禍事故發生之證人乙○○與告訴人丁○○於本院一致
    結證表示，告訴人於發生本件車禍事故後，係由佳里醫院同
    事將其攙扶進入醫院，並非由被告扶進醫院（見本院卷第三
    十九、四十一頁）；而證人即車禍事故當時於佳里醫院任職
    警衛之戊○○於本院審理時亦具結證述：伊是醫院的警衛，
    車禍發生時，正好在佳里醫院入口處執行交通指揮。伊有聽
    到車禍發生車輛碰撞的聲音，看到的時候，機車已經翻倒了
    。後來伊請佳里醫院的同事幫忙，第一個到現場的同事是乙○○。肇事者把車停在北上內側車道，丁○○坐在南下內側
    車道，距離約五公尺，丁○○並沒有緊靠於肇事者之車子旁
    。肇事者下車後，站在車子旁看丁○○約一、二分鐘，並沒
    有過去牽她，丁○○一直坐在地上。自車禍發生後，伊一直
    在距離丁○○一、二公尺現場揮手指揮車輛離開，未曾離開
    過，丁○○與肇事者均未曾離開過伊的視線，伊沒有看到肇
    事者與丁○○交談，也沒有看到肇事者走到丁○○旁邊等語
    （見本院卷第四十四至四十六頁）。證人乙○○另證稱：當
    時肇事者有停車，有二、三人圍在那邊，肇事者車門有打開
    ，有下車，但是沒有來問告訴人的情形；從伊下車看丁○○
    到發現肇事者不見這段期間，沒有看到肇事者與丁○○對話
    。現場有人站在丁○○旁邊，但是印象中沒有人跟他說話等
    語（見偵查卷第十八、十九頁；本院卷第四十一、四十二頁
    ）。而參以證人乙○○與戊○○與被告素不相識，亦無任何
    怨隙，且與告訴人丁○○並非親屬，亦無利害關係，衡情應
    均無甘冒刑法偽證罪責而設詞誣陷被告之理，又上開二位證
    人先後不利於被告之陳述，經核亦甚一致，故其二人前揭證
    詞，應堪採信。從而，被告辯稱其有將告訴人扶至佳里醫院
    入口處，並詢問其是否要緊及就醫等情，應與事實不符，而
    難採信。
  (二)證人乙○○又證稱：車禍發生時，伊看到丁○○坐在馬路上
    ，表情驚慌，跟她說話沒反應，感覺上有點失神等語（見本
    院卷第畢一頁）；而證人戊○○亦證述：伊看到丁○○坐在
    地上，有點失神等語（見本院卷第四十五頁）。依該等證人
    所述，告訴人丁○○剛發生車禍之初，精神狀況不佳，無法
    與人應答。依此，被告辯稱其曾與告訴人交談，告訴人並明
    確表示其自己處理即可云云，顯與證人所述告訴人當時之精
    神狀況有違，要難遽信。又依卷附道路交通事故現場圖顯示
    ，告訴人機車之刮地痕共四十二．四公尺，輪胎擦地痕有一
    ．三公尺，而被告駕駛之小客車左右煞車痕均各有三十七．
    二公尺，再參以卷附現場相片編號十二、十三顯示，告訴人
    騎之機車遭被告所駕駛之小客車撞擊後，復向西北方向滑行
    四十二．四公尺，並有與省道臺十九線公路上佳學高幹一八
    一右電線桿撞擊之痕跡，被告駕駛之小客車之前保險桿並因
    撞擊而掉落，前引擎蓋亦因而受損（見警卷第四十六頁至五
    十頁車損相片）。據此，足見本件車禍當時，被告與告訴人
    駕駛之車輛相撞力道甚大。衡情，一般人突遭此等重大撞擊
    之交通事故，於損傷狀況未明之情形下，當無率然決定自行
    處理善後，不向肇事者究明肇事責任之理，故被告上開辯詞
    ，亦有違常情。
  (三)綜上，被告丙○○前揭辯解，不僅與事實不符，且有違常情
    ，顯不足採。被告駕車肇事並致告訴人丁○○受傷後，僅下
    車遠觀，未採取任何救護措施，或報警前來處理，隨即駕車
    逃離現場，顯見被告確有駕車肇事致人受傷而逃逸之行為，
    亦無疑問。從而，本件事證已臻明確，被告業務過失傷害及
    駕車肇事逃逸之公共危險犯行，均可認定。
七、再被告丙○○係從事汽車維修工作，並於修車前後，將客戶
    之車輛駕駛回修護廠或返還客戶，或試車確認車輛是否修妥
    ，因之，駕駛小客車乃被告之附隨業務無疑。而被告係於自
    客戶賴岳宏處駕駛上開自用小客車返回修護廠途中發生本件
    車禍事故等情，已據其於本院審理時供述無訛（參見本院卷
    第四十九、五十頁），亦經賴岳宏於警詢證述明確（警卷第
    四至六頁）。是核被告所為，係犯刑法第二百八十四條第二
    項前段之業務過失傷害罪（原起訴意旨認被告係犯刑法第二
    百八十四條第一項前段之普通過失傷害罪，然檢察官已於於
    本院審理時變更起訴法條為刑法第二百八十四條第二項前段
    之業務過失傷害罪，併此敘明）及同法第一百八十五條之四
    之駕車肇事逃逸罪。爰審酌被告丙○○之生活狀況、品行、
    智識程度，以及其駕車於道路上行駛，竟疏於注意車前狀況
    ，即貿然前行，以致不慎撞及告訴人丁○○所騎機車而肇事
    ，其駕駛行為，係本件車禍發生之肇事次因，其過失程度，
    經核尚屬輕微，且告訴人因本件車禍所受如事實欄所載之傷
    害，其傷勢程度，經查亦非嚴重，另被告犯罪後雖坦承業務
    過失傷害犯行，然本件車禍發生時，被告及告訴人駕駛之小
    客車及機車之撞擊力道甚大，告訴人機車甚且滑行至對向之
    佳學高幹一八一右電線桿，告訴人並跌坐於公路上，已如前
    述，被告目賭此等情景後，竟未曾探詢告訴人受傷之程度，
    猶棄告訴人於不顧，隨即駕車揚長而去，其惡性非輕，且其
    始終否認有肇事逃逸之情事，於肇事後，亦從未積極與告訴
    人洽談和解事宜，而未與告訴人就民事損害賠償事宜達成和
    解，犯罪後態度非佳等一切情狀，分別量處如主文所示之刑
    ，並定其應執行之刑。
據上論斷，應依刑事訴訟法第二百九十九條第一項前段，刑法第
一百八十五條之四、第二百八十四條第二項、第五十一條第五款
，罰金罰鍰提高標準條例第一條前段，判決如主文。
本案經檢察官甲○到庭執行職務。
中　　華　　民　　國　　94　　年　　11　　月　　17　　日
　　　   　　　　　　交通法庭  審判長法  官  陳志成
                                     法  官  卓穎毓
                                     法　官　莊玉熙
以上正本證明與原本無異。
如不服本判決，應於判決送達後10日內，向本院提出上訴狀。
     　　　　　　　　　　　　　　　　書記官　劉鴻瑛
中　　華　　民　　國　　94　　年　　11　　月　　17　　日
附錄本案論罪科刑法條全文：
刑法第一百八十五條之四
駕駛動力交通工具肇事，致人死傷而逃逸者，處六月以上五年以
下有期徒刑。
刑法第二百八十四條第二項（業務過失傷害罪）
從事業務之人，因業務上之過失傷害人者，處一年以下有期徒刑
、拘役或一千元以下罰金，致重傷者，處三年以下有期徒刑、拘
役或二千元以下罰金。
